臺灣桃園地方法院刑事裁定
111年度聲字第2503號
聲  請  人  臺灣桃園地方檢察署檢察官
受  刑  人  黎宥夆



上列聲請人因受刑人數罪併罰有二裁判以上，聲請定其應執行之
刑（111年度執聲字第1744號），本院裁定如下：
    主  文
黎宥夆犯如附表所示各罪所處之刑，應執行有期徒拾壹年拾月。
    理  由
一、聲請意旨略以：受刑人黎宥夆因犯竊盜案件，先後經判決確
    定如附表（附表編號2之犯罪日期欄中應予補充「107/04/29
    」；附表編號4最後事實審判決日期欄應予更正為「107/11/
    19」；附表編號11之犯罪日期欄中應予補充「107/04/27」
    ；附表編號13犯罪日期欄應予更正為「107/04/12-107/04/1
    5」、最後事實審案號、確定判決案號欄均應予更正為「109
    年度上訴字第637號」；附表編號16犯罪日期欄應予更正為
    「107/05/14」）所示，應依刑法第53條及第51條第5款，定
    其應執行之刑，爰依刑事訴訟法第477條第1項聲請裁定等語
    。
二、按裁判確定前犯數罪者，併合處罰之，但得易科罰金之罪與
    不得易科罰金之罪，不在此限；前項但書情形，受刑人請求
    檢察官聲請定應執行刑者，依第51條規定定之；數罪併罰，
    有二裁判以上，依第51條之規定，定其應執行之刑；數罪併
    罰，分別宣告其罪之刑，宣告多數有期徒刑者，於各刑中之
    最長期以上，各刑合併之刑期以下，定其刑期，但不得逾30
    年，刑法第50條第1項但書第1款、第2項、第53條及第51條
    第5款定有明文。準此，如受刑人所犯之數罪中有原得易科
    罰金之罪者，因與他罪合併定執行刑，於裁判前所犯數罪兼
    有得易科罰金或不得易科罰金之罪混合之情形時，應繫乎受
    刑人之請求與否，而非不問被告之利益與意願，一律併合處
    罰之。又按數罪併罰中之一罪，依刑法規定得易科罰金，若
    因與不得易科之他罪併合處罰結果而不得易科罰金時，原所
    易科部分所處之刑，自亦無庸為易科折算標準之記載，此經
    司法院大法官會議釋字第144號解釋可參。
三、又數罪併罰之定應執行刑，係出於刑罰經濟與責罰相當之考
    量，本含有恤刑性質，故二裁判以上之數罪應併合處罰者，
    須在該數罪之刑全部未曾定應執行刑，且「尚未全部執行完
    畢前」，聲請定其應執行之刑，始有實益。亦即檢察官聲請
    定應執行刑之數罪中，倘有部分罪刑已執行完畢者，因僅係
    檢察官指揮執行時，應如何予以扣抵之問題，要與定應執行
    刑無涉，法院不能因此即認檢察官之聲請為不合法，予以駁
    回；惟該數罪若均已全部執行完畢時，因受刑人已無剩餘之
    罪刑可供執行，檢察官即無再聲請法院定應執行刑之必要，
    檢察官如對於此已全部執行完畢之數罪聲請定其應執行刑，
    法院自得不予准許，有最高法院105年度台抗字第907號、10
    7年度台抗字第1131號裁定意旨可資參照。
四、次按法律上屬於自由裁量事項，尚非概無法律性之拘束，在
    法律上有其外部界限及內部界限，前者法律之具體規定，使
    法院得以具體選擇為適當裁判，此為自由裁量之外部界限。
    後者法院為自由裁量時，應考量法律之目的，法律秩序之理
    念所在，此為自由裁量之內部界限。法院為裁判時，二者均
    不得有所踰越。在數罪併罰而有二裁判以上，應定其應執行
    刑之案件，法院所為刑之酌定，固屬自由裁量事項，然對於
    法律之內、外部界限，仍均應受其拘束（最高法院91年度台
    非字第32號、92年度台非字第187號判決要旨參照）。刑事
    訴訟法關於對第二審上訴案件之定應執行之刑之規定，已明
    定有不利益變更禁止原則之適用；而分屬不同案件之數罪併
    罰，倘一裁判宣告數罪之刑，曾經定其執行刑，再與其他裁
    判宣告之刑定其執行刑時，在法理上亦應同受此原則之拘束
    ；準此，更定之應執行刑，不應比前定之應執行刑加計其他
    裁判所處刑期或所定應執行刑後為重，否則即與法律秩序理
    念及法律目的之內部界限有違（最高法院104年度台非字第3
    8號、93年度台非字第192號判決意旨可資參照）。
五、另按已經裁判定應執行刑確定之各罪，如再就其各罪之全部
    或部分重複定應執行刑，均屬違反一事不再理原則，不以定
    刑之各罪範圍全部相同者為限（最高法院110年度台抗大字
    第489號裁定意旨參照）。申言之，數罪併罰案件之實體裁
    判確定後，即生實質之確定力，除因增加經另案判決確定合
    於數罪併罰之其他犯罪，或原定應執行刑之數罪中有部分犯
    罪，因非常上訴、再審程序而經撤銷改判，或有赦免、減刑
    等情形，致原裁判定刑之基礎已經變動，或其他客觀上有責
    罰顯不相當之特殊情形，為維護極重要之公共利益，而有另
    定應執行刑之必要者外，法院應受原確定裁定實質確定力之
    拘束。已經定應執行刑確定之各罪，除上開例外情形外，法
    院再就該各罪之全部或部分重複定其應執行刑，前、後二裁
    定對於同一宣告刑重複定刑，行為人顯有因同一行為遭受雙
    重處罰之危險，自均屬違反一事不再理原則，不以定刑之各
    罪範圍全部相同者為限（最高法院110年度台抗字第489號裁
    定意旨參照）。
六、經查：
　㈠受刑人所犯如附表所示之罪，先後經法院判處如附表所示之
    刑，均分別確定在案，有各該判決書及臺灣高等法院被告前
    案紀錄表各1份在卷可稽。其中受刑人所犯如附表編號2、編
    號4、編號8、編號10至16所示之罪所處之刑均不得易科罰金
    ，如附表編號1、編號3、編號5至7、編號9所示各罪所處之
    刑均得易科罰金，有刑法第50條第1項但書第1款所示不得併
    合處罰之情形，惟經受刑人依刑法第50條第2項規定請求檢
    察官向本院聲請定應執行刑，有臺灣桃園地方檢察署依102
    年1月23日修正之刑法第50條調查受刑人是否聲請定應執行
    刑調查表1份附卷足憑，茲檢察官以本院為犯罪事實最後判
    決之法院，聲請就受刑人如附表所示各罪定其應執行之刑，
    本院審核認聲請為正當，應予准許。又受刑人所犯如附表編
    號1至14所示之罪，前經臺灣高等法院以110年度抗字第1368
    號裁定定應執行有期徒刑1月8月，再抗告後經最高法院以11
    0年度台抗字第1827號裁定再抗告駁回確定，惟本件因增加
    經另案判決確定合於數罪併罰之其他犯罪即如附表編號15、
    編號16所示之罪，屬上開例外得更定應執行刑之情形，法院
    自不受原確定裁判實質確定力之拘束，仍得定其應執行刑。
　㈡又受刑人所犯如附表所示之罪，本院應以其各罪宣告刑為基
    礎，定其應執行刑，且本院定應執行刑，不得踰越刑法第51
    條第5款所定法律之外部界限，即不得重於如附表編號1至16
    所示罪刑之總和有期徒刑22年7月，亦應受內部界限之拘束
    ，即不得重於附表編號1至14所示之罪所定應執行刑有期徒
    刑10年10月，附表編號15所示之罪刑有期徒刑10月，附表16
    所示之罪刑有期徒刑1年2月之總和有期徒刑12年10月。爰依
    前揭說明，本於罪責相當原則之要求，在上開外部性及內部
    性界限範圍內，綜合斟酌受刑人分別所犯違反毒品危害防制
    條例4次、詐欺罪11次、贓物罪1次之犯罪類型及所侵害之法
    益尚屬有別，且其所犯詐欺罪，犯罪時間大抵相去不遠，犯
    罪類型、行為態樣、動機均屬相同或相類，所侵害之法益相
    同或相類，責任非難重複之程度較高，另審酌各罪之法律目
    的、受刑人違反之嚴重性、所造成各該被害人不可回復性之
    個人法益，所犯數罪為整體非難評價，及貫徹刑法量刑公平
    正義理念之內部限制等，定其應執行之刑如主文所示。
七、依刑事訴訟法第477條第1項，刑法第53條、第51條第5款、
    第50條第1項但書第1款、第2項，裁定如主文。　
中　　華　　民　　國　　111 　年　　8 　　月　　22　　日
                  刑事第十庭    法　官　陳愷璘
以上正本證明與原本無異。
如不服本裁定，應於裁定送達後5 日內向本院提出抗告狀。
　　　　　　　　　　　　　　　  書記官　劉世揚　　　
中　　華　　民　　國　　111 　年　　8 　　月　　22　　日